臺灣彰化地方法院刑事判決　　　　　　 95年度交訴字第139號
公　訴　人　臺灣彰化地方法院檢察署檢察官
被　　　告　甲○○
上列被告因過失致死等案件，經檢察官提起公訴（95年度偵字第
3116號），於本院準備程序中，被告就被訴事實為有罪之陳述，
經裁定改行簡式審判程序，本院判決如下：
    主  文
甲○○駕駛動力交通工具肇事，致人死亡而逃逸，處有期徒刑玖
月；又因過失致人於死，處有期徒刑肆月。應執行有期徒刑壹年
，緩刑年。
    犯罪事實及理由
一、犯罪事實部分：
　　甲○○於民國95年1 月7 日凌晨2 時7 分許，駕駛其所有之
  　車牌號碼5818-LK 號自小客車，沿彰化縣彰化市○○路○ 段
    ，由北往南行駛欲返回住處，途經彰化市○○路○ 段371 號
    前時，適有邊建民酒醉後匍匐爬行至彰化市○○路371 號前
    之快車道上並躺臥該處，甲○○原應注意車前狀況，並隨時
    採取必要之安全措施及行車速度，應依速限標誌或標線之規
    定，且依當時情況為天候晴、路面乾燥、無缺陷、道路無障
    礙物，視距良好，並無不能注意之情事，竟以時速約70公里
    之速度超速行駛於上開速限60公里之路段，而疏未注意前方
    躺臥快車道之邊建民並採取必要之安全措施，致其所駕駛之
    自小客車輾及邊建民，邊建民即因頭顱破裂、腦實質破壞而
    當場死亡。詎甲○○肇事後，竟未留於現場協助救護，逕自
    逃離現場，經警員據報前往現場處理，而於當日凌晨2 時30
    分許，甲○○因內心不安始駕駛上開車輛返回現場，其在未
    被有偵查犯罪職權之機關或公務員發覺前，即向據報到場處
    理警員自首為肇事者，並接受裁判。
二、按除被告所犯為死刑、無期徒刑、最輕本刑為3 年以上有期
    徒刑之罪或高等法院管轄第1 審案件者外，於前條第1 項程
    序進行中，被告先就被訴事實為有罪之陳述時，審判長得告
    知被告簡式審判程序之旨，並聽取當事人、代理人、辯護人
    及輔佐人之意見後，裁定進行簡式審判程序；除簡式審判程
    序及簡易程序案件外，第1 審應行合議審判，刑事訴訟法第
    273 條之1 第1 項、第284 條之1 分別定有明文。本件被告
    甲○○所涉係死刑、無期徒刑、最輕本刑為3 年以上有期徒
    刑之罪或高等法院管轄第1 審案件以外之罪，並於本院行準
    備程序時就被訴事實為有罪之陳述，本院合議庭依前揭規定
    ，經評議結果，裁定改由受命法官獨任行簡式審判程序。
三、上開事實，業據被告於本院審理時坦承不諱，又被告肇事後
    曾停車數秒後再駛離，亦經目擊證人李祥福於偵查中結證屬
    實，並有道路交通事故調查報告表(一)、(二)、道路交通事故現
    場圖及現場照片18張、彰化縣警察局現場勘察報告1 份、彰
    化市○○路○ 段369 號中信房屋監視錄影畫面翻拍照片8 張
    及臺灣彰化地方法院檢察署勘驗監視錄影畫面之勘驗筆錄1
    紙附卷可稽。被害人邊建民係因酒醉而匍匐爬行至事故地點
    之快車道上致遭被告駕車輾斃，業經法醫於解剖中對邊建民
    進行抽血檢驗酒精濃度，測得血液酒精濃度高達453MG/DL，
    換算呼氣酒精濃度高達每公升2.265 毫克，並經臺灣彰化地
    方法院檢察署檢察官督同法醫、檢驗員相驗及解剖鑑定屬實
    ，製有勘驗筆錄、驗斷書、相驗照片、相驗屍體證明書及中
    山醫學大學附設醫院病理科解剖鑑定報告書各1 份在卷可憑
    。按汽車行駛時，駕駛人應注意車前狀況，並隨時採取必要
    之安全措施；又行車速度，依速限標誌或標線之規定，道路
    交通安全規則第94條第3 項、第93條第1 項分別定有明文。
    本件被告本應遵守上開規定行車時注意車前狀況及依規定速
    限行駛，且依當時情形，並無不能注意之情事，就本件車禍
    之發生係屬有過失，惟被害人酒後闖入快車道倒臥地面形成
    黑夜路障，其亦與有過失，本案經送鑑定結果亦同此認定，
    有臺灣省彰化縣區行車事故鑑定委員會鑑定意見書1 份在卷
    可參。本件被害人就本件車禍雖亦同有上揭過失，然查被告
    之過失與被害人之過失併合而為危害發生之原因時，仍不得
    阻其過失責任（最高法院23年上字第5223號判例意旨可資參
    照）。又被告過失行為與被害人之死亡結果之間，具有相當
    因果關係，本件事證明確，被告上開犯行洵堪認定，應依法
    論科。
四、我國刑法於94年2月2日修正公布，95年7月1日施行（下稱新
    法；修正前刑法下稱舊法）後，依最高法院95年度第8次刑
    事庭會議決議內容，有關新舊法之適用原則如下：
  　(一)新法第2條第1項之規定，係規範行為後法律變更所生新舊
      法律比較適用之準據法，於新法施行後，應適用新法第2
      條第1項之規定，為「從舊從輕」之比較。
    (二)基於罪刑法定原則及法律不溯及既往原則，行為之處罰，
      以行為時之法律有明文規定者為限，必行為時與行為後之
      法律均有處罰之規定，始有新法第2條第1項之適用。
    (三)比較時應就罪刑有關之共犯、未遂犯、想像競合犯、牽連
      犯、連續犯、結合犯，以及累犯加重、自首減輕暨其他法
      定加減原因（如身分加減）與加減例等一切情形，綜其全
      部罪刑之結果而為比較。
    (四)新法第33條第5款規定罰金刑為1,000元以上，以百元計算
      之，新法施行後，應依新法第2條第1項之規定，適用最有
      利於行為人之法律。
　　本件被告行為後，刑法關於主刑罰金刑及自首部分等規定均
  　有修正，依前揭最高法院95年度第8 次刑事庭會議決議內容
    ，應綜其全部罪刑之結果而為比較後，始得判斷應適用新法
    或舊法，經本院為如附表所示之比較後，認本件依刑法第2
    條第1項 前段，就以下主刑罰金刑及自首部分等適用，均應
    依舊法。
五、核被告所為，係犯刑法第276 條第1 項過失致死罪、第185
    條之4 肇事逃逸罪。被告所犯上開2 罪，犯意各別，構成要
    件不同，應予分論併罰。又被告肇事後，於有偵查權限之機
    關及公務員發覺其犯罪前即返回現場，向到場處理之警員自
    承肇事並自願接受裁判之事實，業據被告供明在卷，且有彰
    化縣警察局現場勘察報告等件在卷可參，乃為對於未發覺之
    罪自首而接受裁判，均應依修正前刑法第62條前段規定減輕
    其刑。爰審酌被告未注意車前狀況，致使被害人車禍身亡，
    且不顧被害人之安危，而駕車逃逸現場，惡性非輕，惟考量
    被告於本案之過失情節、被害人之過失程度，暨被告肇事逃
    逸後能速返回現場，向處理警員坦承肇事，並於事後與被害
    人之家屬達成和解（參卷附本院調解程序筆錄1 份），深具
    悔意，坦承犯行態度良好等一切情狀，分別量處如主文所示
    之刑。又被告行為後，刑法第51條關於數罪併罰之定應執行
    刑規定亦於94年1 月7 日修正公布，並於95年7 月1 日施行
    ，修正前刑法第51條第5 款規定：「宣告多數有期徒刑者，
    於各刑中之最長期以上，各刑合併之刑期以下，定其刑期。
    但不得逾20年。」，修正後刑法第51條第5 款規定：「宣告
    多數有期徒刑者，於各刑中之最長期以上，各刑合併之刑期
    以下，定其刑期。但不得逾30年。」，經比較新舊法結果，
    修正後規定並未較有利於被告，是依刑法第2 條第1 項前段
    之規定，仍應依修正前刑法第51條第5 款規定。
六、另刑法第74條雖於94年2 月2 日修正公布，並自95年7 月1
    日施行，然有關緩刑之宣告，因非行為可罰性之法律規範變
    更問題，而應適用修正後之刑法第74條之規定（參前揭最高
    法院95年度第8 次刑事庭會議決議），查被告素行良好，前
    未曾因故意犯罪受有期徒刑以上刑之宣告，此有臺灣高等法
    院被告前案紀錄表1 份在卷可稽，而其於犯後業與被害人家
    屬達成民事和解，詳如前述，且尚有一罹患膀胱外翻併單腎
    等多重障礙之幼子需賴其撫育照顧及籌措醫療費用（參卷附
    中華民國身心障礙手冊、重大傷病免自行部分負擔證明卡及
    法務部戶役政連結作業系統表等件），其經此次起訴審判後
    ，當能知所警惕，而無再犯之虞，本院因認所宣告之刑，以
    暫不執行為適當，爰依修正後刑法第74條第1 項第1 款之規
    定，併予宣告緩刑3 年，以啟自新（檢察官亦據以請求為緩
    刑之宣告）。
據上論斷，應依刑事訴訟法第273 之1 第1 項、第299 條第1 項
前段、第310 條之2 、第454 條第2 項，刑法第2 條第1 項前段
、第185 條之4 、第276 條第1 項、第74條第1 項第1 款，修正
前刑法第62條前段、第51條第5 款，罰金罰鍰提高標準條例第1
條前段，判決如主文。
本案經檢察官張尹敏到庭執行職務。
中　　華　　民　　國　　96　　年　　1 　　月　　31　　日
       　　　　 　 　   交通法庭      法　官    郭麗萍
以上正本證明與原本無異。
如不服本判決，應於收受送達後10日內向本院提出上訴書狀（應
附繕本）。
告訴人或被害人對於判決如有不服具備理由請求檢察官上訴者，
其上訴期間之計算係以檢察官收受判決正本之日期為準。
中　　華　　民　　國　　96　　年　　2 　　月　　 2　　日
                                      書記官    張子涵
附錄本案論罪科刑法條全文：
中華民國刑法第185條之4
（肇事遺棄罪）
駕駛動力交通工具肇事，致人死傷而逃逸者，處 6 月以上 5 年
以下有期徒刑。
中華民國刑法第276條
（過失致死罪）
因過失致人於死者，處 2 年以下有期徒刑、拘役或 2 千元以下
罰金。
從事業務之人，因業務上之過失犯前項之罪者，處 5 年以下有期
徒刑或拘役，得併科 3 千元以下罰金。
附表：
┌──┬─────┬─────────────────────────┐
│編號│修正事項  │  以各別修正事項討論新、舊法之比較適用            │
├──┼─────┼─────────────────────────┤
│ 一 │主刑罰金  │(一)刑法修正施行前，依罰金罰鍰提高標準條例第1 條前段│
│    │部分      │  規定，依法律應處罰金、罰鍰者，就其原定數額得提高│
│    │          │  為2倍 至10倍（刑法乃係定明10倍）。中華民國94年1 │
│    │          │  月7日 刑法修正施行後，依刑法施行法第1 條之1 規定│
│    │          │  ，刑法分則編所定罰金之貨幣單位為新臺幣，而94年1 │
│    │          │  月7 日刑法修正時，刑法分則編未修正之條文定有罰金│
│    │          │  者，自94年1 月7 日刑法修正施行後，就其所定數額提│
│    │          │  高為30倍。但72年6 月26日至94年1 月7 日新增或修正│
│    │          │  之條文，就其所定數額提高為3 倍。是以刑法之貨幣單│
│    │          │  位由「元（指銀元）」變更為「新臺幣」，且刑法分則│
│    │          │  之罰金數額，亦視該分則先前曾修正與否，而分別提高│
│    │          │  3 或30倍。經按現行法規所定貨幣單位折算新臺幣條例│
│    │          │  第2 條之規定折算後等值，故新法並未較有利。      │
│    │          │(二)刑法第33條第5 款有關罰金刑部分，在新法部分係規定│
│    │          │  為罰金：新臺幣1,000 元以上，以百元計算之。而舊法│
│    │          │  時則係規定為罰金：1 元以上，修正後之規定並非較有│
│    │          │  利於被告。                                      │
├──┼─────┼─────────────────────────┤
│ 二 │自首部分  │刑法第62條有關自首之規定，在新法部分係規定「得減輕│
│    │          │其刑」，而舊法時則係規定「減輕其刑」，經比較修法前│
│    │          │後之規定，應認修正前刑法第62條之規定，對行為人有利│
│    │          │。是經比較新舊法之規定，修正後之規定並非較有利於被│
│    │          │告。                                              │
├──┴─────┴─────────────────────────┤
│總結：本案綜合前開結果，仍應適用舊法之規定。                        │
└──────────────────────────────────┘
